【裁判字號】    99,訴,697
【裁判日期】    990416
【裁判案由】    毒品危害防制條例
【裁判全文】
臺灣臺中地方法院刑事判決               99年度訴字第697號
公  訴  人  臺灣臺中地方法院檢察署檢察官
被      告  甲○○
上列被告因毒品危害防制條例案件，經檢察官提起公訴（99年度
毒偵字第270號)，被告於準備程序就被訴事實為有罪之陳述，經
告以簡式審判程序之旨，並聽取當事人意見後，合議庭裁定由受
命法官獨任進行簡式審判程序，本院判決如下：
    主    文
甲○○施用第一級毒品，累犯，處有期徒刑柒月。
    犯罪事實
一、甲○○曾因施用毒品案件，經本院裁定送觀察、勒戒後，認
    無繼續施用毒品傾向，於民國87年7月8日執行完畢釋放，並
    由臺灣臺中地方法院檢察署檢察官以87年度偵字第 12625號
    為不起訴處分確定。復於88年間因施用第一、二級毒品案件
    ，經本院裁定送觀察、勒戒後，認有繼續施用毒品傾向，再
    裁定送強制戒治，於88年8月7日執行完畢釋放；刑事責任部
    分，則經本院分別判處有期徒刑10月、6 月，嗣裁定應執行
    有期徒刑 1年確定。又於89年間因施用第一、二級毒品案件
    ，經臺灣臺東地方法院裁定送強制戒治，於90年10月31日執
    行完畢釋放；刑事責任部分，則經臺灣臺東地方法院判處有
    期徒刑10月、4月，應執行有期徒刑1年確定。上開案件經接
    續執行，於92年 3月21日執行完畢。復於93年間，再因施用
    毒品案件，經臺灣高等法院臺中分院分別判處有期徒刑10月
    、4月、4月，應執行有期徒刑1年及有期徒刑1年確定，經接
    續執行，於95年10月15日執行完畢。不料甲○○仍不知悔改
    ，復基於施用第一級毒品海洛因之犯意，於98年11月 8日13
    時許，在台中縣清水鎮○○路35之 4號住處，將第一級毒品
    海洛因放入注射針筒再加水注射之方式，施用第一級毒品海
    洛因次。嗣因員警依法實施通訊監察後，於98年11月11日19
    時20分許，持本院核發之搜索票，至台中縣清水鎮○○路35
    之 4號執行搜索，雖未搜得相關證物，惟經甲○○同意於同
    日20時20分許採尿送驗，結果呈可待因陽性反應，因而查悉
    上情。甲○○於偵查中供出毒品海洛因之來源，因而查獲鄭
    明雄、李齊中販賣第一級毒品海洛因。
二、案經臺中縣警察局移送臺灣臺中地方法院檢察署檢察官偵查
    起訴。
    理    由
一、上開犯罪事實，業據被告甲○○於偵查及本院均坦白認罪（
    見偵查卷第5、6頁、本院卷第15、19頁），且被告前揭採尿
    送驗結果，確呈海洛因經人體代謝後之可待因陽性反應，有
    臺中縣警察局刑警大隊委託鑑驗尿液代號與真實姓名對照表
    、詮昕科技股份有限公司於98年12月2日出具原樣編號A9811
    02之濫用藥物尿液檢驗報告在卷可憑（見警卷第34、35頁）
    。是被告之自白應與犯罪事實相符，堪認其確有上開施用海
    洛因之行為。
二、按施用第一、二級毒品為犯罪行為，毒品危害防制條例第10
    條第 1項定有處罰明文，故施用第一、二級毒品者，依前揭
    規定本應科以刑罰，惟基於刑事政策，對合於一定條件之施
    用者，依同條例第20條、第23條之規定，施以觀察、勒戒或
    強制戒治之保安處分。又毒品危害防制條例於92年7月9日修
    正公布，自93年1月9日施行，其中第20條、第23條將施用毒
    品之刑事處遇程序，區分為「初犯」及「5年內再犯」、「5
    年後再犯」。依其立法理由之說明：「初犯」，經觀察、勒
    戒或強制戒治後，應為不起訴處分或不付審理之裁定；經觀
    察、勒戒或強制戒治執行完畢釋放後，「5 年內再犯」者，
    因其再犯率甚高，原實施之觀察、勒戒及強制戒治既已無法
    收其實效，爰依法追訴或裁定交付審理。至於經觀察、勒戒
    或強制戒治執行完畢釋放後，「5 年後再犯」者，前所實施
    之觀察、勒戒或強制戒治已足以遮斷其施用毒品之毒癮，為
    期自新及協助其斷除毒癮，仍適用「初犯」規定，先經觀察
    、勒戒或強制戒治之程序。從而依修正後之規定，僅限於「
    初犯」及「5年後再犯」2種情形，始應先經觀察、勒戒或強
    制戒治程序。倘被告於 5年內已再犯，經依法追訴處罰，縱
    其第3次（或第3次以上）再度施用毒品之時間，在初犯經觀
    察、勒戒或強制戒治執行完畢釋放5年以後，已不合於「5年
    後再犯」之規定，且因已於「5 年內再犯」，顯見其再犯率
    甚高，原實施觀察、勒戒或強制戒治，已無法收其實效，即
    應依該條例第10條處罰。至於第3次（或第3次以上）施用毒
    品之時間，是否宜有期間限制？以多久為適宜？則分屬刑事
    政策、專門醫學之範圍，非審判機關所能決定，有待循立法
    途徑解決（最高法院97年度第5次刑事庭會議、95年度第7次
    刑事庭會議決議參照）。查被告前因施用毒品案件，經本院
    裁定送觀察、勒戒後，認無繼續施用毒品傾向，於87年7月8
    日執行完畢釋放，並由臺灣臺中地方法院檢察署檢察官以87
    年度偵字第 12625號為不起訴處分確定。復於88年間因施用
    第一、二級毒品案件，經本院裁定送觀察、勒戒後，認有繼
    續施用毒品傾向，再裁定送強制戒治，於88年8月7日執行完
    畢釋放；刑事責任部分，則經本院分別判處有期徒刑10月、
    6 月確定。又於89年間因施用第一、二級毒品案件，經臺灣
    臺東地方法院裁定送強制戒治，於90年10月31日執行完畢釋
    放；刑事責任部分，則經臺灣臺東地方法院判處有期徒刑10
    月、4 月確定。復於93年間，再因施用毒品案件，經臺灣高
    等法院臺中分院分別判處有期徒刑10月、4月、4月，應執行
    有期徒刑1年及有期徒刑1年確定等情，有臺灣高等法院被告
    前案紀錄表在卷可稽（見本院卷第3至9頁）。本件被告施用
    第一級毒品海洛因之犯行，距其上開觀察勒戒、強制戒治執
    行完畢釋放之時間雖已逾 5年，但因其犯毒品危害防制條例
    第10條之罪，於觀察勒戒、強制戒治執行完畢釋放以後，已
    於 5年內再犯毒品危害防制條例第10條之施用毒品罪，並經
    刑事判決確定，已如前述，是本件施用毒品之行為，即與單
    純之初犯毒品危害防制條例第10條之施用毒品罪，經觀察勒
    戒或強制戒治執行完畢釋放以後「5 年後再犯」之情形有別
    。又被告經觀察勒戒、強制戒治釋放後，既於 5年內再施用
    毒品多次，足見先前所實施之觀察勒戒及強制戒治尚不足以
    遮斷其施用毒品之毒癮，已無法收其實效，是被告既非於首
    次觀察勒戒執行完畢後 5年內，均無任何施用毒品之犯行，
    揆諸上開最高法院刑事庭會議決議意旨，被告所為本件施用
    毒品犯行，即無現行毒品危害防制條例第20條第 3項之適用
    ，自毋須依同條第1項、第2項規定施予觀察、勒戒或強制戒
    治之處遇程序，而應逕依毒品危害防制條例第23條第 2項規
    定訴追處罰。綜上所述，本件被告施用第一級毒品海洛因之
    犯罪事證已臻明確，其犯行洵堪認定，應依法論罪科刑。
三、查海洛因係毒品危害防制條例第2條第2項第 1款所定之第一
    級毒品，不得非法持有、施用。被告施用海洛因，核其所為
    ，係犯毒品危害防制條例第10條第 1項之施用第一級毒品罪
    。被告施用毒品前之持有第一級毒品海洛因之行為，本應論
    以持有第一級毒品罪，惟持有後進而施用，其持有之低度行
    為應為施用之高度行為所吸收，不另論以持有第一級毒品罪
    責。查被告曾因施用毒品案件，經臺灣高等法院臺中分院分
    別判處有期徒刑10月、4月、4月，應執行有期徒刑 1年及有
    期徒刑 1年確定，經接續執行，於95年10月15日執行完畢，
    有臺灣高等法院被告前案紀錄表在卷可參，其於徒刑執行完
    畢，5 年以內故意再犯本件有期徒刑以上之罪，為累犯，應
    依刑法第47條第 1項之規定加重其刑。又被告於偵查中供出
    毒品海洛因之來源，因而查獲鄭明雄、李齊中販賣第一級毒
    品海洛因，此有檢察官訊問筆錄及臺灣臺中地方法院檢察署
    檢察官98年度偵字第 24989、24991、27855號、99年度偵字
    第1628、2366號起訴書在卷可憑（見偵查卷第6、10至12頁)
    ，爰依毒品危害防制條例第17條第 1項規定減輕其刑，並先
    加後減。爰審酌被告有多次犯罪前科之品行（參卷附臺灣高
    等法院被告前案紀錄表）、國中畢業之智識程度、經濟小康
    之生活狀況（見警卷第1頁被告警詢筆錄受詢問人資料)，其
    因施用毒品，經觀察勒戒、強制戒治執行完畢後，仍不思戒
    惕，且無視於毒品對於自身健康之戕害及國家對於杜絕毒品
    犯罪之禁令，再次施用毒品，未見戒除惡習之決心，惡性非
    輕，然念及被告犯後能坦承犯行，且供出毒品來源，態度良
    好，其施用毒品並無危害他人，犯罪手段尚屬平和，暨施用
    毒品者均有相當程度之成癮性及心理依賴，其犯罪心態與一
    般刑事犯罪之本質並不相同，應側重適當之醫學治療及心理
    矯治為宜等一切情狀，量處如主文所示之刑，以示懲儆。
四、據上論斷，應依刑事訴訟法第273條之1第 1項、第299條第1
    項前段，毒品危害防制條例第10條第1項、第17條第1項，刑
    法第11條、第47條第1項，判決如主文。
本案經檢察官乙○○到庭執行職務。
中    華    民    國    99    年    4     月    16    日
            刑事第四庭    法  官  張恩賜
以上正本證明與原本無異。
如不服本判決，應於收受判決後10日內向本院提出上訴書狀，並
應敘述具體理由；其未敘述上訴理由者，應於上訴期間屆滿後20
日內向本院補提理由書（均須按他造當事人之人數附繕本）「切
勿逕送上級法院」。
                          書記官  黃舜民
中    華    民    國    99    年    4     月    16    日
附錄本案論罪科刑法條
毒品危害防制條例第10條第1項：
施用第一級毒品者，處六月以上五年以下有期徒刑。

司法院資訊處製作；財團法人民間司法改革基金會備份。
